【裁判字號】    89,交聲,558
【裁判日期】    901126
【裁判案由】    違反道路交通管理處罰條例聲明異議
【裁判全文】
臺灣臺北地方法院交通事件裁定                    八十九年度交聲字第五五八號
    異議人即
    受處分人  甲○○
右列受處分人因違反道路交通管理處罰條例案件，對於臺北市交通事件裁決所中華民
國八十九年九月廿七日所為之處分( 原處分案號：北市裁三字第駕裁22-AA0000000號
 )聲明異議，本院裁定如左：
        主      文
異議駁回。
        理      由
一、「道路交通安全規則」第二條第一項第一款及「道路交通管理處罰條例」第三條
    第八款均明文規定該等有關道路交通管理法規所指之「汽車」包含「機器腳踏車
    」。又「機器腳踏車」行駛之車道，在未劃分快慢車道之道路應靠右行駛，在已
    劃分快慢車道之道路，重型機器腳踏車依標誌或標線之規定行駛，「道路交通安
    全規則」第九十九條第一項第一款及第二款前段均有規定。機器腳踏車駕駛人，
    不在規定車道行駛者，處新臺幣六百元以上一千八百元以下( 即銀元二百元以上
    六百元以下 )罰鍰，修正前「道路交通管理處罰條例」第四十五條第十三款亦有
    處罰規定( 按「道路交通管理處罰條例」第四十五條第十三款業於九十年一月十
    七日總統令修正公布，僅刪除銀元罰鍰之處罰規定並自同年六月一日起施行，惟
    因交通違規裁罰案件之性質，係道路交通主管機關本於職權就個別交通違規行為
    所為裁罰之決定而對外直接發生法律效果之單方行政行為，按實體從舊程序從新
    原則，本件仍應適用行為時即修正前之「道路交通管理處罰條例」，併此敘明，
    行政法院五十六年度判字第八十一號判例參照 )。
二、本件受處分人即異議人甲○○於八十九年五月廿七日下午二時十七分許，駕駛一
    輛車牌BCJ-870 號重型機器腳踏車，並在後座附載胞妹高鎮沛，沿臺北市○○路
    由北往南方向行駛，途經基隆路、羅斯福路交岔路口之圓環( 俗稱：公館圓環 )
    ，二段式左轉羅斯福路往新店方向行駛之際，疏未注意依圓環內三線車道路面標
    繪「禁行機車」黃色標字之指示，竟仍駕車在路面標繪有「禁行機車」黃色標字
    之第三線車道內行駛，為臺北市政府警察局交通警察大隊執勤員警發覺，以其有
    違反行為時「道路交通管理處罰條例」第四十五條第一項( 贅載「第一項」三字
    ，因第四十五條未分項 )第十三款( 機器腳踏車不在規定車道行駛 )之行為而利
    用科學儀器( 照相機 )拍照採證並掣單( 北市警交大字第AA0000000 號 )指定應
    到案日期( 八十九年七月五日 )逕行舉發。嗣受處分人依限到案向原處分機關提
    出申訴，原處分機關請舉發單位調查結果，仍認受處分人確有前揭違規行為，乃
    於八十九年九月廿七日依行為時「道路交通管理處罰條例」第四十五條第一項(
    贅載「第一項」三字，因第四十五條未分項 )第十三款及第六十三條第一項第一
    款規定，從輕裁處新臺幣六百元罰鍰並記違規點數一點之處分。
三、訊據受處分人就其駕駛車牌BCJ-870 號重型機器腳踏車並附載胞妹高鎮沛於前揭
    時地行駛「禁行機車」車道為警拍照之事實坦承不諱，惟辯稱羅斯福路( 往新店
    方向 )公館圓環內第三線車道規劃「禁行機車」車道不合理，臺北市政府現已塗
    銷云云。經查：
    (一)右揭受處分人駕駛車牌BCJ-870 號重型機器腳踏車並附載高鎮沛於前揭時地
        不在規定車道內行駛而駛入路面標繪有「禁行機車」標字車道之事實，既為
        受處分人坦承不諱，且有為警拍照採證之相片影本一張在卷可資佐證。本件
        受處分人於前揭時地駕駛車牌BCJ-870 號重型機器腳踏車並附載一人在「禁
        行機車」車道內行駛之事實洵堪認定屬實。
    (二)受處分人既係領有駕駛執照之駕駛人，其就「道路交通安全規則」第九十條
        前段「駕駛人駕駛汽( 機 )車，應遵守道路交通標誌、標線、號誌之指示」
        、第九十四條第三項「汽( 機 )車行駛時，駕駛人應注意車前狀況及兩車併
        行之間隔，並隨時採取必要之安全措施」及第九十九條第一項第二款「( 機
        器腳踏車行駛之車道 )在已劃分快慢車道之道路，．．．重型機器腳踏車依
        據標誌或標線之規定行駛」等規定，自均應知之甚稔。況查無其他積極證據
        足認受處分人有何不得不在「禁行機車」車道行駛之事由，受處分人之辯解
        無非係卸責之詞，不足採信。
四、綜上所述，受處分人確有在前揭時間在「禁行機車」車道駕駛機車之違規行為，
    原處分機關依行為時「道路交通管理處罰條例」第四十五條第一項( 贅引第一項
    ，因第四十五條未分項，應予更正刪除 )第十三款及第六十三條第一項第一款規
    定從輕裁處新臺幣六百元罰鍰並記違規點數一點，核無違誤。本件聲明異議為無
    理由，應予駁回。
據上論斷，應依道路交通案件處理辦法第十九條，裁定如主文。
中      華      民      國     九    十     年    十一    月    廿六    日
                          臺灣臺北地方法院交通法庭
                                         法   官    鍾  華
右正本證明與原本無異。
如不服本裁定，應於裁定送達後五日內向本院提出抗告狀。
                                          書記官    劉芸珊
中      華      民      國    九     十     年    十一    月   二十六   日


司法院資訊處製作；財團法人民間司法改革基金會備份。
